【裁判字號】    91,易,599
【裁判日期】    920508
【裁判案由】    詐欺等
【裁判全文】
臺灣臺北地方法院刑事判決                          九十一年度易字第五九九號
    公  訴  人  臺灣臺北地方法院檢察署檢察官
    被      告  戊○○
                壬○○
                丁○○
右列被告因詐欺等案件，經檢察官提起公訴（八十八年度偵字第四九二七號），本院
判決如左：
    主  文
戊○○共同意圖為第三人不法之所有，以不正方法由自動付款設備取得他人之物，處
有期徒刑貳月，如易科罰金，以佰元折算壹日；緩刑貳年。
壬○○、丁○○均無罪。
    事  實
一、戊○○因積欠地下錢莊債務，無力償還，於民國八十八年一月底與姓名年籍均不
    詳綽號「錢先生」、「李董」等成年男子約定，持該「錢先生」或「李董」所交
    付之提款卡及告知之密碼提領款項，再將提領之現金匯入「錢先生」及「李董」
    指定之帳號或親交「錢先生」或「李董」，即可獲取相當之報酬，對該綽號「錢
    先生」或「李董」交付用以提領現金之提款卡及依該提款卡提領之現金，均非該
    「錢先生」或「李董」本人所有，而係來路不明之提款卡及款項，有所預見，竟
    不違背其本意，與該「錢先生」及「李董」基於共同不法所有之犯意聯絡，於八
    十八年二月十二日，在台北市○○路附近之自動付款設備，持前開「錢先生」或
    「李董」交付之不詳人士於同年二月六日冒用己○○名義向萬通商業銀行（下稱
    萬通銀行）長春分行設立之第00000000000000號存款帳戶而請領
    之提款卡，輸入密碼，使提款機辨識系統對真正持卡人之識別陷於錯誤，領得胡
    盈慶見自由時報刊登「專辦銀行信貸」廣告，為獲得新台幣（下同）四十萬元貸
    款而匯入該帳戶內之二萬元現金得手。嗣於同日下午三時二十分許，為警在台北
    市○○○路○段二○二號合作金庫前，因見戊○○所乘車號Ｂ六－○四七○號自
    用小客車與通報可疑車輛相符，上前盤查，而循線偵悉上情，並在該汽車內扣得
    前開不知何人所有之萬通銀行提款卡一張。
二、案經台北市政府警察局松山分局報請臺灣臺北地方法院檢察署檢察官偵查起訴。
    理  由
壹、有罪部分：
一、訊據被告戊○○對右揭犯罪事實均坦承不諱，核與證人即被冒名申請萬通銀行提
    款卡之己○○於本院審理、為辦貸款而匯入手續費之胡盈慶於警詢及本院審理、
    現場查獲員警林傳盛於本院審理時證述情節（序見本院一卷第二四二頁至第二四
    三頁；偵卷第三頁至第四頁及本院二卷九十二年二月二十五日筆錄第二頁至第五
    頁；本院一卷第六十八頁至第七十六頁）相符，並有該萬通銀行帳戶00000
    000000000號提款卡一張扣案可佐（見偵卷第三十七頁背面），復有萬
    通銀行存款單及贓物認領保管收據各一紙、萬通銀行長春分行函附己○○之開戶
    資料及往來明細（見偵卷第三十六頁、第三十一頁、本院一卷第四十二頁至第四
    十四頁及第二六一頁至第二六四頁）在卷足稽，足徵被告戊○○自白核與事實相
    符。本件事證明確，被告戊○○犯行堪以認定。
二、核被告戊○○所為，係犯刑法第三百三十九條之二第一項之以不正方法由自動付
    款設備取得他人財物罪。起訴書原認被告戊○○所為係犯刑法第三百三十九條之
    二以不正方法由自動付款設備取得他人財物罪嫌，但經蒞庭檢察官到庭變更起訴
    法條，認被告戊○○所為係犯同法第三百四十條之常業詐欺罪嫌，復據以論告（
    見本院二卷九十二年四月二十九日筆錄第二頁），基於檢察一體原則，雖應以蒞
    庭檢察官到庭變更後之所犯法條，為檢察官所引應適用之法條，然被告戊○○迭
    於偵查及本院審理時否認有參與對胡盈慶詐欺之犯行，證人胡盈慶於警詢及本院
    審理時，亦從未指證被告戊○○或前開綽號「錢先生」或「李董」之人有對其施
    用何種詐術之行為，而係指證其與自稱鄭襄理及李經理之人聯絡後而被詐欺匯款
    二萬元（參見筆錄同前），自不能以推測或擬制之方法，認被告戊○○有向銀行
    帳戶提款之行為，即有參與詐欺胡盈慶財物之犯行，是前開蒞庭檢察官到庭變更
    後所引應適用之起訴法條，即有未洽，惟起訴之侵害性基本社會事實並無變更，
    起訴法條應予變更，合先敘明。被告戊○○與前開綽號「錢先生」及「李董」之
    人，有犯意聯絡及行為分擔，為共同正犯。爰審酌被告戊○○犯罪之動機、目的
    、手段、所生危害、犯罪時所受之刺激及其犯罪後坦白承認之態度等一切情狀，
    量處如主文所示之刑，並諭知易科罰金之折算標準。又被告戊○○前未曾受有期
    徒刑以上刑之宣告，因一時失慮，偶罹刑典，事後已坦承犯行，深具悔意，經此
    刑之宣告後，應知警惕而無再犯之虞，本院因認暫不執行其刑為當，併予宣告緩
    刑二年，用啟自新。至於扣案之萬通商業銀行帳戶0000000000000
    0號提款卡一張，雖係被告戊○○等人共同犯罪所用之物，但並非其或前開綽號
    「錢先生」或「李董」之人所有，不在沒收之列，附此敘明。
三、公訴意旨另以：被告戊○○因積欠年籍姓名不詳綽號「錢先生」等人開設地下錢
    莊之債務，無力償還，於八十八年一月二十四日，在台中市○○路、自由路口，
    明知由「錢先生」交付之中國國際商業銀行（下稱中國商銀）卡號000000
    000000000號、台新國際商業銀行（下稱台新銀行）卡號000000
    00000000號、中華商業銀行（下稱中華商銀）卡號000000000
    00000號、土地銀行卡號000000000000號、萬通銀行卡號00
    000000000000號、00000000000000號、00000
    000000000號、上海商業儲蓄銀行（下稱上海商銀）00000000
    000000號之提款卡係來路不明之贓物，竟仍予以收受之；再與「錢先生」
    基於不法所有之概括犯意聯絡，自八十八年一月二十七日起，由戊○○持前開提
    款卡及「錢生生」交付之密碼，在台北、台中等不詳地點，由自動付款設備詐領
    不等之錢財，總計約八十萬元，再將領得之錢財，以匯款方式或親自交予「錢先
    生」。因認被告戊○○並涉犯刑法第三百四十九條第一項收受贓物及同法第三百
    四十條常業詐欺罪嫌（此業經蒞庭檢察官到庭變更起訴法條，見本院一卷九十二
    年四月二十九日筆錄第二頁）。惟按犯罪事實應依證據認定之，無證據不得推定
    其犯罪事實；又被告之自白，不得作為有罪判決之唯一證據，仍應調查其他必要
    之證據，以察其是否與事實相符，刑事訴訟法一百五十四條、第一百五十六條第
    二項分別定有明文。經核，公訴人認被告戊○○涉有右揭罪嫌，雖以被告戊○○
    之自白、證人邱平洲、乙○○、己○○、甲○○、癸○○、丙○○、辛○○、林
    傳盛、庚○○等人於本院審理時證詞及扣案提款卡八張、自由時報廣告一張、華
    僑銀行存入憑條一張、被告戊○○筆記三張、電話申請人資料二份、前開提款卡
    帳戶之開戶資料及往來明細等為其主要論據。然查，前開提款卡八張，除中國商
    銀前揭提款卡之帳戶並非中國商銀之存款帳戶，有中國商銀九十一年六月二十五
    日（九一）中總業管字第二六三○號函（見本院一卷第五十三頁）在卷可稽，無
    從查證該中國商銀提款卡是否為贓物外，其餘七張提款卡，除台新銀行及中華商
    銀提款卡之帳戶名義所有人陳政宇，業經檢察官於九十二年一月十四日審理時當
    庭捨棄無庸傳訊外，其餘五張提款卡之帳戶名義所有人即證人邱平洲、乙○○、
    己○○、甲○○、癸○○到庭後均證稱：並無向各該提款卡所載發卡銀行申請設
    立帳戶而領取提款卡，有本院九十一年十一月二十六日、十二月十七日筆錄在卷
    可稽（見本院一卷第一八七頁至第一八九頁、第一八九頁至第一九一頁、第二四
    二頁至第二四三頁、第二四四頁、第二四五頁至第二四六頁），並有該七張提款
    卡帳戶之開戶資料及往來明細附卷可憑（見本院一卷第三十九頁至第四十頁、第
    四十二頁至第四十六頁、第五十頁至第五十一頁、第五十五頁至第五十八頁、第
    一五九頁至第一六○頁、第一七七頁至第一八三頁、第二五四頁至第二七二頁）
    ，是不足認前開八張提款卡，係因他人犯侵害財產法益犯罪所得之物，僅足認前
    開提款卡係不詳人士冒名申請而領用者，自不能認該八張提款卡係「贓物」（最
    高法院著有四十一年台非字第三六號、七十一年台上字第三六六三號判例參照）
    ，公訴人認被告戊○○涉犯刑法收受贓物罪嫌，即屬無據；又被告戊○○雖於警
    詢時供稱：伊曾以前開提款卡領取共計八十萬元後匯款或交付「錢先生」等語（
    見偵卷第十頁背面至第十一頁正面），然其於檢警偵訊乃至本院審理時，就該八
    十萬元迄未供明：究以何張提款卡於何時何地領取金額若干（見偵卷第五頁至第
    十一頁、第四十七頁至第四十九頁、第六十六頁至第六十七頁、第七十九頁至第
    八十頁及本院二卷九十二年四月二十九日筆錄），而偵卷所附自由時報廣告一張
    、華僑銀行存入憑條一張、被告戊○○筆記三張（見偵卷第三十七頁、第三十二
    頁、第三十三頁、第三十四頁至第三十五頁），依序僅能證明：自由時報曾刊出
    不知何人委託刊登之借款廣告、被告戊○○曾匯款給「蕭長福」及一些非關金額
    記載之數字，亦無從作為被告戊○○曾以前述何張提款卡提領八十萬元後匯款給
    該「錢先生」之佐證，另偵卷所附電話申請人資料二份（見偵卷第六十九頁至第
    七十二頁），不過僅能證明各該電話確有申請人，嗣檢察官依該電話申請人資料
    所載電話申請人聲請本院傳訊之證人丙○○、辛○○到庭亦均證稱：均無申請各
    該電話等語，有本院九十一年十一月二十六日筆錄在卷可稽（見本院一卷第一九
    一頁至第一九三頁、第一九四頁至第一九五頁），再者，證人即現場查獲員警林
    傳盛及事後製作筆錄之員警庚○○到庭亦僅證述：查獲之經過及協辦情形（見本
    院一卷第六十八頁至第七十六頁、第一一五頁至第一一六頁），此外，公訴人迄
    未提出足資證明被告戊○○或其共犯曾對「何人」施用「何種詐術」致陷錯誤而
    匯款至「何張提款卡之帳戶」內，被告戊○○因而以「何張提款卡」提領「金額
    各若干」之積極證據供本院酌斟酌，自不能以被告戊○○不完全之自白，遽認其
    涉有刑法常業詐欺或以不正方法由自動付款設備取得他人財物之犯行。此外，又
    查無其他積極證據，足認被告確有收受贓物或詐欺取財之情事，惟公訴意旨認此
    部分犯行，與前開起訴論罪科刑之事實間，有常業犯或牽連犯之實質上或裁判上
    一罪之關係，爰不另為無罪之諭知。
貳、無罪部分：
一、公訴意旨略以：被告壬○○、丁○○與同案被告戊○○基於犯意聯絡，於八十八
    年二月十二日，由被告壬○○駕駛Ｂ六─○四七○號自用小客車，搭載被告戊○○、丁○○至台北市○○路附近之自動提款設備，由被告戊○○以戴安全帽、口
    罩，持前開「錢先生」交付之萬通銀行卡號00000000000000號之
    提款卡，詐領二萬元現款。因認被告丁○○、壬○○均涉犯刑法第三百三十九條
    之詐欺罪嫌（此係蒞庭檢察官到庭變更起訴法條，見本院一卷九十二年四月二十
    九日筆錄第二頁）。
二、惟按犯罪事實應依證據認定之，無證據不得推定其犯罪事實；不能證明被告犯罪
    者，應諭知無罪之判決，刑事訴訟法第一百五十四條、第三百零一條第一項分別
    定有明文。而所謂證據，須適於為被告犯罪事實之證明者，始得採為斷罪資料，
    如未能發現相當證據，或證據不足以證明，自不能以推測或擬制之方法，以為裁
    判基礎，最高法院著有五十三年台上字第二七五○號及四十年台上字第八十六號
    判例足參。經核，公訴人認被告壬○○、丁○○涉犯右揭罪嫌，無非係以證人己○○、胡盈慶、林傳盛、庚○○之證詞及前開萬通銀行提款卡一張、萬通銀行存
    款單及贓物認領保管收據各一紙、萬通銀行長春分行函附己○○之開戶資料及往
    來明細為其主要論據。
三、訊據被告壬○○、丁○○均堅詞否認涉犯右揭犯行，被告壬○○辯稱：被警察查
    獲時伊在車上，之前戊○○領錢時，伊沒有下車，只有載戊○○到銀行，知道他
    去領錢，但不知道是領誰的錢，也不知道領多少錢等語；被告丁○○辯稱：伊因
    向地下錢莊借錢，故於當天與地下錢莊約在南京東路合作金庫前要還錢，後來看
    到約定的車子出現，伊就上車還壬○○一萬元，之後一、二分鐘警察就來了，伊
    完全不知道戊○○領錢之事，也不認識戊○○等語。
四、經查，右揭證人己○○、胡盈慶、林傳盛、庚○○等人於警詢及本院審理時，僅
    依序證述：己○○並無向萬通銀行申請右揭帳戶而領取提款卡、胡盈慶為借款與
    自稱鄭襄理及李經理之人聯絡後匯款二萬元至右揭萬通銀行提款卡之帳戶內、員
    警林傳盛現場查獲時被告三人均在車上沒有下車、員警庚○○未參與逮捕過程僅
    協辦而製作筆錄等情（序見本院一卷第二四二頁至第二四三頁；偵卷第三頁至第
    四頁及本院二卷九十二年二月二十五日筆錄第二頁至第五頁；本院一卷第六十八
    頁至第七十六頁；本院一卷第一一五頁至第一一六頁），均未指證被告壬○○、
    丁○○二人有何參與詐欺甚至領款之行為；前開萬通銀行提款卡一張、萬通銀行
    存款單及贓物認領保管收據各一紙、萬通銀行長春分行函附己○○之開戶資料及
    往來明細等，亦不過僅能依序證明：萬通銀行提款卡係在被告三人乘坐之汽車內
    扣得、胡盈慶有將該二萬元存入萬通銀行己○○名義設立之帳戶內及嗣後已領回
    該二萬元、該萬通銀行提款卡之帳戶係以己○○名義設立並有該二萬元之存提紀
    錄等情為真，並無從證明被告壬○○、丁○○二人有何參與詐欺匯款人胡盈慶或
    提領萬通銀行提款卡之帳戶內款項之行為。自不能以被告壬○○、丁○○二人於
    被告戊○○被查獲時，恰與被告戊○○同車，即認渠二人涉有詐欺取財或以不正
    方法由自動付款設備取得他人財物之犯行。此外，又查無其他積極證據，足認被
    告壬○○、丁○○二人確有詐欺取財之情事，應認不能證明渠等二人犯罪，依法
    應諭知被告壬○○、丁○○無罪之判決。
據上論斷，應依刑事訴訟法第二百九十九條第一項前段、第三百零一條、第三百條，
刑法第二十八條、第三百三十九條之二第一項、第四十一條第一項前段、第七十四條
第一款，罰金罰鍰提高標準條例第二條，判決如主文。
本案經檢察官陳弘杰到庭執行職務
中      華    民      國    九十二    年      五      月      八      日
                                      臺灣臺北地方法院刑事第三庭
                                          法  官  劉  台  安
右正本證明與原本無異。
如不服本判決，應於判決送達後十日內，向本院提出上訴狀。
                                          書記官  張  汝  琪
中      華      民      國    九十二    年      五      月      十二    日
附錄本案論罪科刑法條全文
中華民國刑法第三百三十九條
 (普通詐欺罪)
意圖為自己或第三人不法之所有，以詐術使人將本人或第三人之物交付者
，處五年以下有期徒刑、拘役或科或併科一千元以下罰金。
以前項方法得財產上不法之利益或使第三人得之者，亦同。
前二項之未遂犯罰之。


司法院資訊處製作；財團法人民間司法改革基金會備份。
